【裁判字號】    97,交聲,1799
【裁判日期】    970711
【裁判案由】    聲明異議
【裁判全文】
臺灣臺中地方法院交通事件裁定        97年度交聲字第1799號
原處分機關  交通部公路總局台中區監理所豐原監理站
異  議  人
即受處分人  甲○○
上列受處分人因違反道路交通管理處罰條例案件，對於交通部公
路總局台中區監理所豐原監理站民國97年6月10日所為之裁決（
豐監稽違字第裁63-Z00000000號違反道路交通管理事件裁決書）
，聲明異議，本院裁定如下：
    主    文
原處分關於吊扣汽車駕照十二個月部分撤銷。
甲○○汽車駕駛人，駕駛汽車經測試檢定酒精濃度超過規定標準
，吊扣大貨車職業駕駛執照一年。
    理    由
一、原處分機關略以：異議人即受處分人甲○○（下稱受處分人
    ）駕駛車牌號碼613-HU號營業大貨車，於民國97年6月10日1
    4時21分許，在國道四號西向11﹒6公里處，因「酒後駕駛營
    業大貨車行駛公路，經呼氣酒精測定值為0.34MG/L」之違規
    ，為內政部警政署國道公路警察局第三警察隊以公警局交字
    第Z00000000號違反道路交通管理事件通知單舉發。受處分
    人被舉發違規事實，係違反道路交通管理處罰條例第35條第
    1項第1款之規定，本站於97年6月10日，以豐監稽違字第裁6
    3-Z00000000號裁決書裁處受處分人罰鍰新台幣二萬二千五
    百元，並吊扣聯結車職業駕駛執照十二個月，施以道安講習
    ，受處分人僅就吊扣聯結車職業駕駛執照處分不服具狀聲明
    異議。按汽車駕駛人因違反道路交通管理處罰條例第35條規
    定受吊扣駕駛執照處分3，如無當時駕駛車種之駕駛執照，
    仍應吊扣其持有其他車種之駕駛執照，主要係考量其違規行
    為對道路交通秩序之維持及道路交通安全已生較大影響，基
    於一人一照之原則，吊扣其持有之駕駛執照，以限制其繼續
    駕車行駛道路之權利，係屬駕駛行為之限制，非因其駕駛車
    類不同而有所差異等語。
二、受處分人則以：依道路交通管理處罰條例第68條規定，受處
    分人係飲用保力達提神，而駕駛營業大貨車為警欄檢，不應
    吊扣聯結車職業駕駛執照。受處分人係九二一地震全倒受災
    戶，重建家園，生活清苦，吊扣駕駛執照影響受處分人生計
    ，不合情理，請予以撤銷吊扣駕駛執照之處分等語，聲明異
    議。
三、按汽車駕駛人，飲用酒類或其他類似物後其吐氣所含酒精濃
    度超過每公升0﹒25毫克或血液中酒精濃度超過百分之0﹒05
    以上者，不得駕車；又汽車駕駛人，駕駛汽車經測試檢定酒
    精濃度超過規定標準者，處新台幣一萬五千元以上六萬元以
    下罰鍰，並當場移置保管該汽車及吊扣其駕駛執照一年，道
    路交通安全規則第114條第2款及道路交通管理處罰條例第35
    條第1項第1款，雖分別定有明文。惟查:
（一）道路交通管理處罰條例第68條業於94年12月14日公布修正
      ，並自95年3月1日施行。修正前道路交通管理處罰條例第
      68條係規定「汽車駕駛人，因違反本條例及道路交通安全
      規則之規定，受吊扣或吊銷駕駛執照處分時，吊扣或吊銷
      其持有各級車類之駕駛執照」，而修正後道路交通管理處
      罰條例第68條則規定「汽車駕駛人，因違反本條例及道路
      交通安全規則之規定，受吊銷駕駛執照處分時，吊銷其持
      有各級車類之駕駛執照」，其修正理由乃因舊法將違法或
      違規駕駛人所持有之各級車類之駕駛執照一併吊扣或吊銷
      ，失之苛酷，影響人民工作及生活甚鉅，故修正後道路交
      通管理處罰條例第68條限縮適用範圍，僅規定受吊銷駕駛
      執照處分時，始吊銷其持有之各級車類之駕駛執照，亦即
      受吊扣駕駛執照處分時，不再吊扣其持有各級車類之駕駛
      執照。
（二）本件違規行為係發生於97年6月10日，自應依修正後道路
      交通管理處罰條例第68條之規定裁處，修正後道路交通管
      理處罰條例第68條既將吊扣之情形排除，依上揭說明，駕
      駛人受吊扣駕駛執照處分時，不再吊扣其持有之各級車類
      駕駛執照，故原處分機關於作成吊扣駕駛執照處分時，自
      應就行為人所應吊扣之駕駛執照種類予以限定，不能泛為
      裁罰吊扣汽車駕照（依原處分機關說明本件係扣吊受處分
      人所持有之聯結車職業駕駛執照），始符合依法行政原則
      。至於公路監理機關因汽車駕駛人取得高一級車類之駕駛
      資格者，應換發駕駛執照，並准其駕駛較低級車類之車輛
      ，而已領有聯結車職業駕駛執照者，得駕駛大客車、大貨
      車、代用大客車、大客貨兩用車、曳引車、小型車、輕型
      機器腳踏車（自96年2月1日起，以領有大貨車職業駕駛執
      照二年以上之經歷申請考驗取得聯結車駕駛執照者，不得
      駕駛大客車、代用大客車、大客貨兩用車），實務上僅逐
      級核給汽車駕駛執照一張，致持有聯結車職業駕駛執照者
      ，因駕駛營業大貨車違規，須吊扣大貨車職業駕駛執照時
      ，產生技術層面之困難，應由行政機關因應法令之變更，
      精進其行政執行成效，不得因技術層面之困難，為求行政
      上之便利而置相關法令於不顧，逾越比例原則，逕行吊扣
      其持有之聯結車職業駕駛執照，侵害受處分人之工作權，
      是此執行技術層面之問題，尚難據為原處分並無不當之理
      由，而苛求受處分人容忍。
（三）本件受處分人持有聯結車職業駕駛執照，駕駛車牌號碼61
      3-HU號營業大貨車，於民國97年6月10日14時21分許，在
      國道四號西向11﹒6公里處，因「酒後駕駛營業大貨車行
      駛公路，經呼氣酒精測定值為0.34MG/L」之違規，為內政
      部警政署國道公路警察局第三警察隊舉發等情，有內政部
      警政署國道公路警察局97年6月10日公警局交字第Z000000
      00號違反道路交通管理事件通知單影本在卷可稽，且為受
      處分人所不爭執，其有違反道路交通管理處罰條例第35條
      第1項第1款規定之事實固堪認定，惟依上揭說明，其應受
      之處分為限制其駕駛營業大貨車之權利，即吊扣其大貨車
      職業駕駛執照，交通部93年8月10日交路字第0930008227
      號函，係針對修正前道路交通管理處罰條例第68條規定所
      為之函示，該條文業經修正如前述，上開函示意見即失其
      參考價值。
四、綜上所述，本件原處分機關未審酌道路交通管理處罰條例第
    68條修正之意旨，對受處分人裁處吊扣汽車駕照十二個月之
    處分，於吊扣期間剝奪受處分人駕駛各級汽車之全部資格及
    權利，難認允當，本件受處分人之聲明異議為有理由，應由
    本院將原處分關於吊扣汽車駕照十二個月部分之裁罰撤銷，
    並就該撤銷部分改諭知如主文第二項所示之處分。至原處分
    機關另裁處受處分人罰鍰及施以道安講習部分，聲明異議意
    旨並未指摘及此，本院即無由審酌，併此敘明。
據上論斷，應依道路交通管理處罰條例第87條第2項，道路交通
案件處理辦法第20條，裁定如主文。
中    華    民    國    97    年     7    月    11    日
                  交通法庭    法  官  鍾堯航
上正本證明與原本無異。
如不服本裁定應於送達後五日內向本院提出抗告狀。
                                書記官  吳淑願
中    華    民    國    97    年     7    月    11    日


司法院資訊處製作；財團法人民間司法改革基金會備份。
